【裁判字號】    89,訴,212
【裁判日期】    890919
【裁判案由】    詐欺
【裁判全文】
臺灣臺南地方法院刑事判決                          八十九年度訴字第二一二號
    公  訴  人  臺灣台南地方法院檢察署檢察官
    被      告  甲○○
右列被告因詐欺案件，經檢察官提起公訴（八十八年度偵字第一四五０四號），本院
判決如左：
    主    文
甲○○幫助意圖為自己不法之所有，以詐術使人將本人之物交付，處有期徒刑參月。
    事    實
一、甲○○基於幫助林震峰詐欺之犯意，於民國八十八年九月間某日，將其在台南縣
    新市郵局之存款帳戶（帳號000000－0號，以下簡稱系爭帳戶）以每月新
    台幣（下同）伍仟元之代價供林震峰使用。嗣於八十八年十月間，乙○○見以「
    傑聯民調顧問公司」名義發行類似彩券之廣告文件，其上載明係高雄市政府財政
    局愛心樂彩券委託發行，刮完刮刮卡後，如其上之號碼編組與廣告上之中獎號碼
    編組相同者即屬中獎，乙○○刮完刮刮卡後誤以為中獎，乃以該文件所載之電話
    與「傑聯民調顧問公司」聯絡，在電話中自稱「李勇成」之人即要求乙○○將錢
    匯入系爭帳戶，致乙○○被騙匯入系爭帳戶十一次共壹佰貳拾柒萬伍仟元，惟因
    乙○○一直無法取得彩金，經報警後，經警於八十八年十月十四日中午十二時，
    在甲○○至台南縣新市郵局欲提出系爭帳戶內之參拾萬元時，當場查獲而偵悉上
    情。
二、案經臺南縣警察局永康分局報請臺灣臺南地方法院檢察署檢察官偵查起訴。
    理    由
一、訊據被告甲○○矢口否認有何幫助詐欺犯行，辯稱「：：：林震峰向我租戶頭一
    個月伍仟元，先付兩仟元，是他在郵局領款給我的。另參仟元是我去他家，他拿
    給我的：：：他跟我說是員工節稅要用的，是合法的。後來超過一個月找不到他
    ，提款卡、印章都在他手上，所以就去止付，第二天發現戶頭有參拾萬元，我貪
    心就把它領出」云云。經查被害人乙○○被詐騙後，匯款十一次共壹佰貳拾柒萬
    伍仟元到系爭帳戶之事實，業據乙○○於警訊中指述綦詳，並有匯款單影本壹拾
    紙附卷可稽，堪信為真。雖被告辯稱係以每個月伍仟元之代價供林震峰使用系爭
    帳戶，不知被利用作為詐欺犯罪云云，然查一般人至郵局或銀行開設帳戶並非難
    事，如非洗錢、犯罪等不法目的，依常理並無隱匿自己使用帳戶之事實，而收購
    或承租他人帳戶，此為一般國民之常識。被告竟以現金交換提供帳戶之使用權予
    林震峰，顯有幫助他人犯罪之故意至明。末查，林震峰為刮刮卡詐欺集團之一員
    ，且業經台灣台中地方法院判處有期徒刑參年乙節，有台灣台中地方法院八十七
    年度訴字第一０八六號判決書壹件在卷可稽。是被告所辯，顯係事後畏罪卸責之
    詞，不足採信。本件事證明確，被告犯行，洵堪認定。
二、核被告基於幫助詐欺之故意，參與提供銀行存摺、印章、提款卡，給予林震峰為
    匯款專戶，助林震峰取得詐欺他人之款項行為，係犯刑法第三百三十九條第一項
    詐欺取財罪之幫助犯。公訴人雖認被告與林震峰，有犯意聯絡及行為分擔，均為
    詐欺取財之共同正犯；惟查，被害人乙○○被害過程均在高雄，在電話中向乙○
    ○行騙之人自稱「李勇成」，而乙○○並不認識被告等情，業據乙○○於警訊中
    供述明確，復無其他證據足資證明被告明知林震峰從事之詐欺犯行，自難認被告
    係向乙○○行騙之人，更難認被告與林震峰就詐欺乙○○犯行有何犯意聯絡或行
    為分擔；則被告所為，係非詐欺罪構成要件內之提供匯款帳戶之行為，又無為自
    己犯詐欺罪之意，核被告所為，應僅止於幫助犯詐欺罪，起訴法條，尚有未洽，
    惟基本事實，則屬同一，本院自應變更起訴法條予以審理。又被告基於幫助犯意
    而為普通詐欺取財之行為，為幫助犯，應依刑法第三十條第二項依正犯之刑減輕
    之。爰審酌被告正值壯年，不求上進，竟貪圖區區伍仟元之小利，即出借郵局存
    摺交付不法份子使用，致被害人損失壹佰貳拾柒萬伍仟元，並造成警察機關追查
    真正幕後詐欺集團之困擾，事後見系爭帳戶內有參拾萬元，復起意占為己有，及
    被告犯罪動機、手段、目的、犯罪後之態度等一切情狀，量處如主文所示之刑，
    以資懲儆。
三、據上論斷，應依刑事訴訟法第二百九十九條第一項前段、第三百條，刑法第三十
    條第二項、第三百三十九條第一項，罰金罰鍰提高標準條例第一條前段，判如主
    文。
中      華      民      國    八  十  九    年    九    月    十  九    日
                                    臺灣臺南地方法院刑事第一庭
                                        法  官  王  獻  楠
右正本證明與原本無異。
如不服本判決，應於判決送達後十日內，向本院提出上訴狀。
中      華      民      國    八  十  九    年    九    月    十  九    日
                                        書記官  陳  玉  果
附錄本案論罪科刑法條全文。
刑法第三百三十九條第一項：
  意圖為自己或第三人不法之所有，以詐術使人將本人或第三人之物交付者，處五年
  以下有期徒刑、拘役或科或併科一千元以下罰金。


司法院資訊處製作；財團法人民間司法改革基金會備份。
